ACORDAO-COMPLETO-2397404

ACÓRDÃO 867/2020 ATA 11/2020 - PLENÁRIO

VISTOS, relatados e discutidos estes autos, originariamente, de relatório de auditoria de conformidade sobre transferências discricionárias celebradas pela União, por intermédio do Ministério do Turismo (MTur) , com as entidades sem fins lucrativos "Fundação XXVII de Setembro" (Convênios 707.039/2009 e 749.968/2010) e "Associação Brasileira de Agências de Viagem - Ceará" (Abav/CE) - Convênios 702.822/2008, 729.519/2009 e 732.039/2010, nesta oportunidade apreciando-se Embargos de Declaração opostos pelo Sr. Mário Augusto Lopes Moysés em face do Acórdão 2991/2018-TCU-Plenário,
ACORDAM os Ministros do Tribunal de Contas da União, reunidos em sessão de Plenário, ante as razões expostas pelo Relator, em:
9.1. conhecer dos Embargos de Declaração opostos pelo Sr. Mario Augusto Lopes Moyses à peça 202, para, no mérito, rejeitá-los;
9.2. dar ciência desta deliberação ao Embargante;
9.3. encaminhar os autos à Serur para continuidade do exame dos demais expedientes recursais, nos termos determinados no Despacho de peça 259.

Embargos de declaração interpostos contra acórdão que acórdão que aplicou multa aos responsáveis em processo de auditoria sobre transferências discricionárias celebradas pela União com as entidades sem fins lucrativos Fundação XXVII de Setembro e Associação Brasileira de Agências de Viagem - Ceará (Abav/CE).

Entidades/órgãos do Governo do Estado do Ceará.

3. Interessados/Responsáveis/Recorrentes:
3.1. Interessado: Secretaria de Controle Externo do Tcu/ce (00.414.607/0006-22)
3.2. Responsáveis: Advance Comunicação e Marketing Ltda (01.525.817/0001-46); Associação Brasileira de Agências de Viagens Ceará (07.210.669/0001-57); Carlos Paulo de Sousa (XXX.498.208-XX); Exibidoor Propaganda Ltda (06.571.178/0001-79); Expressao Grafica e Editora Ltda (23.715.659/0001-20); Francisca Regina Magalhaes Cavalcante (XXX.838.833-XX); Freda Azevedo Dias (XXX.175.556-XX); Frederico Silva da Costa (XXX.889.701-XX); Fundação Xxvii de Setembro (01.306.298/0001-25); Grafica Encaixe Ltda (35.216.498/0001-09); Grafica Sergio Eireli (05.678.602/0001-16); Grafica e Editora Pouchain Ramos Ltda (07.012.214/0001-27); José Colombo de Almeida Cialdini Neto (XXX.839.393-XX); Jurema Camargo Monteiro (XXX.060.558-XX); Luciano Paixão Costa (XXX.391.101-XX); Mario Augusto Lopes Moyses (XXX.055.648-XX); Marta Feitosa Lima Rodrigues (XXX.407.093-XX); Márcio Ferreira do Nascimento (XXX.580.448-XX); Print Solucoes Graficas e Eventos Eireli (04.011.639/0001-23); Suemy Andrade Vasconcelos (XXX.776.323-XX); Sérgio Flores de Albuquerque (XXX.513.641-XX)
3.3. Recorrente: Mario Augusto Lopes Moyses (XXX.055.648-XX).

Aroldo Cedraz.

13.1. Ministros presentes: José Mucio Monteiro (Presidente), Walton Alencar Rodrigues, Benjamin Zymler, Augusto Nardes, Aroldo Cedraz, Raimundo Carreiro, Ana Arraes, Bruno Dantas e Vital do Rêgo.
13.2. Ministro que alegou impedimento na Sessão: Aroldo Cedraz.
13.3. Ministros-Substitutos presentes: Augusto Sherman Cavalcanti (Relator), Marcos Bemquerer Costa, André Luís de Carvalho e Weder de Oliveira.

ACORDAO-COMPLETO-2533528

Acórdão 1013/2022 - Plenário

ACORDAO-COMPLETO-2484669

Acórdão de Relação 1404/2021 - Plenário

Acórdão de Relação

ACORDAO-COMPLETO-2440431

Acórdão 616/2021 - Plenário

AUGUSTO SHERMAN

Ministro-Substituto Augusto Sherman Cavalcanti.

Em exame, originariamente, relatório de auditoria de conformidade realizada pela então Secex/CE em transferências discricionárias celebradas pela União, por intermédio do Ministério do Turismo (MTur) , com as entidades sem fins lucrativos "Fundação XXVII de Setembro" (Convênios 707.039/2009 e 749.968/2010) e "Associação Brasileira de Agências de Viagem - Ceará" (Abav/CE) - Convênios 702.822/2008, 729.519/2009 e 732.039/2010.
Na presente oportunidade, apreciam-se Embargos de Declaração opostos pelo Sr. Mário Augusto Lopes Moysés em face do Acórdão 2991/2018-TCU-Plenário (peça 164) , apreciado na sessão de 12/12/2018, que lhe aplicou multa de R$ 50.000,00, retificado pelo Acórdão 1448/2019-TCU-Plenário (peça 175) , em razão da verificação de erro material (peça 176) .
Os aclaratórios manejados pelo Sr. Mário Augusto Lopes Moysés por meio da peça 202, apresentada em 7/10/2019, alegam a ocorrência de omissão no Acórdão 2991/2018-TCU-Plenário.
Nesta esteira, alega o Embargante que sua condenação não foi adequadamente motivada, visto que se alicerçou unicamente sob o argumento de que a irregularidade na celebração das quatro avenças não poderia passar desatenta pelo então Secretário-Executivo. 
Assim, assevera o Embargante que sua condenação foi unicamente fundamenta sob a "não cautela", ignorando suas razões de justificativa, devendo esta Corte indicar "quais ações poderiam ter sido adotadas tempestivamente" para coibir as alegadas irregularidades.
É o relatório.

8.1. Flavio Schegerin Ribeiro (21.451/OAB-DF), representando Jurema Camargo Monteiro e Márcio Ferreira do Nascimento.  
8.2. Otavio Reisen Casotti (43.344/OAB-DF) e outros, representando Carlos Paulo de Sousa.  
8.3. Huilder Magno de Souza (18444/OAB-DF) e outros, representando Sérgio Flores de Albuquerque.  
8.4. Antonio Braga Neto (17713/OAB-CE) e outros, representando José Colombo de Almeida Cialdini Neto.  
8.5. Daniela Soares da Cruz (337.401/OAB-SP) e outros, representando Mario Augusto Lopes Moyses.  
8.6. Francisca Regina Magalhaes Cavalcante e outros, representando Luciano Paixão Costa.

Procurador Rodrigo Medeiros de Lima.

EMBARGOS DE DECLARAÇÃO. OMISSÃO. AUSÊNCIA DE FUNDAMENTAÇÃO DA CONDENAÇÃO. CONHECIMENTO. REJEIÇÃO. INEXISTÊNCIA DE OMISSÃO.

RELATÓRIO DE AUDITORIA (RA)

Secretaria de Recursos (SERUR); Secretaria de Controle Externo do Desenvolvimento Econômico (SecexDesen).

Em exame, originariamente, relatório de auditoria de conformidade realizada pela então Secex/CE em transferências discricionárias celebradas pela União, por intermédio do Ministério do Turismo (MTur) , com as entidades sem fins lucrativos "Fundação XXVII de Setembro" (Convênios 707.039/2009 e 749.968/2010) e "Associação Brasileira de Agências de Viagem - Ceará" (Abav/CE) - Convênios 702.822/2008, 729.519/2009 e 732.039/2010.
Na presente oportunidade, apreciam-se Embargos de Declaração opostos pelo Sr. Mário Augusto Lopes Moysés em face do Acórdão 2991/2018-TCU-Plenário (peça 164) , apreciado na sessão de 12/12/2018, que aplicou multa de R$ 50.000,00 ao responsável, retificado pelo Acórdão 1448/2019-TCU-Plenário (peça 175) , em razão da verificação de erro material (peça 176) .
Lembro que o Embargante fora ouvido em audiência por ter assinado, na condição de Secretário-Executivo do MTur, quatro dos cinco termos de convênio auditados à época (convênios 702822/2008, 707039/2009, 729519/2009 e 707039/2009) com base em pareceres omissos em relação a exigências da legislação vigente à época da celebração, resultando na celebração das avenças com entidades privadas sem fins lucrativos que não detinham qualificação técnica ou operacional para execução dos objetos pactuados.
Rememoro, ainda, que a deliberação atacada foi fruto de voto divergente apresentado pelo e. Ministro José Múcio (peça 165) , bem como de Voto Revisor apresentado pelo e. Ministro Benjamin Zymler (peça 166) , este em sentido convergente à minha proposta no que se refere à responsabilização do Embargante.
Volvendo os olhos à presente apreciação, destaco que os aclaratórios manejados pelo Sr. Mário Augusto Lopes Moysés por meio do expediente à peça 202, apresentado em 7/10/2019, alegam a ocorrência de omissão no Acórdão 2991/2018-TCU-Plenário.
Inicialmente, registro que os embargos devem ser conhecidos por este Tribunal por atenderem aos requisitos de admissibilidade previstos no art. 34 da Lei 8.443/1992, c/c o art. 287 do Regimento Interno do TCU. 
Nesse sentido, destaco que o então procurador do Embargante fora notificado em 25/9/2019 (peça 192 - Ofício 463/2019-TCU/SecexDesenvolvimento) , de sorte que os aclaratórios foram apresentados em 7/10/2019, ainda dentro do prazo legal (Lei 8.443/1992, art. 34, §1º) .
No que se refere ao mérito, no entanto, desde logo adianto que não identifiquei omissões capazes de suscitar a nulidade do acórdão vergastado.
Alega o Embargante que sua condenação não foi adequadamente motivada, visto que se alicerçou unicamente sob o argumento de que a irregularidade na celebração das quatro avenças não poderia passar desatenta pelo então Secretário-Executivo, o qual "apenas assinou os convênios em questão, não tendo participado de análises prévias", as quais seriam de competência de secretarias especializadas daquela Pasta (peça 202, p. 5-6) . 
Assim, assevera o Embargante que sua condenação foi unicamente fundamenta sob a "não cautela", ignorando suas razões de justificativa e a instrução técnica, devendo esta Corte indicar "quais ações poderiam ter sido adotadas tempestivamente" para coibir as alegadas irregularidades (peça 202, p. 6-7) .
 A despeito de a então Secex/CE ter proposto o acatamento das justificativas apresentadas, o Plenário desta Corte, acolhendo meu Voto e o Voto Revisor do e. Ministro Benjamin Zymler, por maioria entendeu rejeitar as justificativas apresentadas.
A este respeito, destaco o seguinte excerto do Voto condutor do decisum vergastado (peça 168) :
"17.	 O Sr. Mário aduziu, em síntese, que foi apenas subscritor das avenças, não tendo participado efetivamente das análises e que Ministério possui estrutura bastante ramificada, de forma que o regimento interno do MTur responsabiliza a Secretaria Nacional de Políticas de Turismo e a Secretaria Nacional de Programas e Desenvolvimento do Turismo do MTur pela análise técnica e documental referente a tais processos. Asseverou, ainda, que os convênios celebrados atenderam à legislação e orientações do TCU à época e que o responsável teve suas razões de justificativa acatadas no âmbito da TCE acerca do Convênio 702.720/2008, por meio do Acórdão 3611/2013-TCU-Plenário, relatado pelo eminente Ministro Benjamin Zymler. Naquela oportunidade, entendeu-se que não seria razoável responsabilizá-lo pela celebração de convênios com base em pareceres falhos.
18.	A Secex/CE propôs o acolhimento das justificativas, entendendo que caberia, não à Secretaria-Executiva, mas à Secretaria Nacional de Políticas de Turismo e à Secretaria Nacional de Programas e Desenvolvimento do Turismo do MTur a responsabilidade pela análise técnica e documental referente a tais processos, conforme dicção dos arts. 39, inciso XIII, e 58, inciso X, do Regimento Interno do MTur vigente à época da celebração dos instrumentos em questão (Portaria MTur 109-B, de 11 de outubro de 2005 - peça 127) . Ressalto que tal versão do regimento foi revogada pela Portaria 64, de 29 abril de 2015, a qual foi posteriormente revogada pela Portaria 86, de 5 fevereiro de 2016. 
19.	Com as vênias de estilo, deixo de acolher a conclusão e a proposta aventadas pela unidade instrutiva. Entendo que a menção constante do Regimento Interno do MTur quanto à responsabilidade pela análise técnica e documental dos convênios não exclui a responsabilidade de outros gestores que tenham contribuído, comissiva ou omissivamente, para a ocorrência das irregularidades, sobretudo se ocuparem postos hierarquicamente superiores, como no presente caso. Nesse sentido, não se pode afastar a culpa in vigilando e in elegendo do responsável pela celebração dos convênios em questão com base em pareceres omissos em relação a exigências da legislação vigente à época da celebração, tendo pessoalmente assinado os termos dos quatro convênios mencionados. 
20.	A assinatura do responsável em questão não consiste em mero 'de acordo' para dar andamento processual ou conferir efeitos a determinado negócio jurídico. 
21.	Trata-se sim de uma cadeia de análises e aprovações, mas que, entendo, não possuem papel meramente formal. Para emitir tal assinatura é preciso assumir a responsabilidade de saber o que está sendo firmado. Assim, restando estabelecido o nexo de causalidade entre a conduta e a irregularidade, não é possível acolher os argumentos apresentados pelo responsável.
22.	Dessa sorte, rejeito as razões de justificativa apresentadas pelo Sr. Mário Augusto, então Secretário-Executivo do MTur. Nesse sentido, reputo graves os fatos sob análise, repisando que os mesmos ensejaram, inclusive, operação da Polícia Federal, em que o Sr. Mário foi inicialmente preso. (g.n.) "
 
 De modo complementar, permito-me transcrever a Declaração de Voto do e. Ministro Benjamin Zymler no que interesse ao deslinde dos presentes Embargos (peça 166) :
"13.	Alguns gestores do MTur, conforme matriz de responsabilização acima transcrita, como bem observou o Ministro revisor, José Múcio Monteiro, foram responsabilizados, em linha gerais, por haverem assinado os convênios ou concordado com pareceres técnicos que embasaram a sua aprovação e que não examinaram adequadamente a viabilidade dos projetos, os custos e a capacidade operacional dos proponentes, descumprindo os termos da Portaria Interministerial MPOG/MF/CGU 127/2008.
14.	Nessa situação encontram-se os Srs. Mário Augusto Lopes Moysés, Márcio Ferreira do Nascimento, Jurema Camargo Monteiro, Luciano Paixão Costa, Marta Feitosa Lima Rodrigues, Francisca Regina Magalhães Cavalcante, Carlos Paulo de Sousa e Sérgio Flores de Albuquerque. O Sr. Frederico Silva Costa, além de ter sido responsabilizado pela assinatura de dois convênios, lhe foi imputada a conduta de não haver realizado o acompanhamento da execução dos ajustes firmados. Por fim, a Sra. Freda Azevedo Dias foi responsabilizada por haver elaborado notas técnicas sem a suficiente análise dos requisitos legais/normativos aplicáveis à espécie, notadamente quanto à adequabilidade das metas e etapas para consecução do objeto do convênio (viabilidade do plano de trabalho) e o detalhamento dos custos.
15.	Em processo anterior da minha relatoria (TC-Processo 028.309/2011-1) , versando sobre tomada de contas especial instaurada a partir de processo de apuração de irregularidades na execução de convênio celebrado entre o Mtur e a Cooperativa de Negócios e Consultoria Turística - Conectur, que tinha como objeto a realização de estudos e pesquisas sobre logística no turismo do Estado do Amapá, proferi voto no sentido de isentar de responsabilidade os gestores do ministério que se limitaram a assinar o convênio ou a aprovar pareceres técnicos que subsidiaram a realização do ajuste, por entender, tal qual enunciado pelo Ministro José Múcio Monteiro em seu voto, que a sua atuação se deu com base em pareceres técnicos que erroneamente atestaram a existência de condições técnicas e operacionais da entidade proponente e que não apresentaram óbice à celebração do convênio, não sendo razoável exigir dos gestores que atuassem no sentido de provar o contrário daquilo apontado pelas áreas técnicas no caso em questão ou de responsabilizá-los por ter celebrado os convênios com base em pareceres falhos.
16.	Nas palavras do Ministro José Múcio Monteiro, em sua declaração de voto: ' (...) o erro estava nos pareceres técnicos e jurídicos, que eram falhos em atestar como regulares as condições específicas para a formalização dos convênios. Ou seja, não foi caso de omissão dos gestores em desconsiderar a análise dos requisitos legais, mas de terem que provar o contrário do que recomendavam os pareceres, exigência esta que, a meu ver, iam além da função e do grau de conhecimento técnico e jurídico dos responsáveis'.
17.	Observe-se, inclusive, que, no caso acima mencionado, isentei de responsabilidade, dentre outros, o Sr. Mário Augusto Lopes Moysés, que, assim como no caso ora em exame, também ocupava o cargo de Secretário Executivo do MTur à época da celebração do ajuste, no que fui acompanhado pelo Plenário desta Corte, por meio do Acórdão nº 3.611/2013.
18.	Nada obstante a adoção do entendimento acima mencionado naquele caso concreto e em outros que já foram apreciados por este Tribunal, entendo que o presente processo merece desfecho diverso.
19.	É que as condutas irregulares imputadas aos responsáveis não podem ser tratadas de forma individualizada e isolada uma das outras, mas, sim, analisadas dentro de um contexto em que recursos financeiros oriundos de emendas parlamentares eram reiteradamente alocados no Ministério do Turismo para posterior transferência voluntária a várias entidades sem fins lucrativos, não se sabendo com que objetivo específico, já que as referidas entidades não detinham condições técnicas ou operacionais de executarem os objetos dos ajustes firmados.
20.	Ora, como bem registrou o Relator do presente processo, 'alguns dos servidores ouvidos em audiência foram presos no âmbito da operação Voucher da Polícia Federal, além do que, conforme aduzido pela Secex/CE (TC Processo 031.366/2011-2, peça 4, p. 6, item 25) , alguns 'tiveram seus nomes investigados pela Polícia Federal na Operação Voucher (..) e foram exonerados pelo Ministério do Turismo''.
21.	E como forma de contextualizar a atuação dos gestores no nascedouro e na execução dos convênios, extraio do Acórdão nº 1.090/2018, da relatoria do Ministro Walton Alencar Rodrigues, recentemente apreciado pelo Plenário deste Tribunal, as seguintes informações:
'As normas do MTur aplicáveis aos convênios celebrados com a Premium foram a Portaria MTur 171/2008, e, posteriormente, a Portaria MTur 153/2009. Ambas dispõem que o critério para avaliação das propostas é de natureza técnica, baseado em parecer da área técnica específica do MTur, que deve analisar, além do alinhamento às políticas públicas de turismo e dos aspectos formais e legais, aqueles relativos à relevância do evento para o desenvolvimento do turismo e as condições oferecidas pela estrutura do evento (art. 15, §1º da Portaria MTur 171/2008 e art. 28 da Portaria MTur 153/2009) .
Portanto, a alegação de que o MTur não tinha qualquer participação na escolha das entidades proponentes e dos eventos propostos não eximia o Ministério de proceder à análise que se esperava do órgão repassador, a partir da qual, poder-se-ia, inclusive, rejeitar a proposta.
Conforme os normativos, o alinhamento com o Plano Nacional de Turismo e a geração de fluxo turístico deveriam ter sido avaliados (art. 15, §§1º e 4º, c/c art. 13, §3º, da Portaria MTur 171/2008; e art. 23 e 28 da Portaria MTur 153/2009) .
Porém, há, nos pareceres técnicos que aprovaram a celebração das avenças, somente vaga referência à expectativa de público, bem como aceitação de mera declaração, emitida nas propostas, de que os eventos promoveriam e incentivariam o turismo local, o que não demonstra a viabilidade técnica do projeto, o interesse recíproco, tampouco o alinhamento com as políticas públicas do MTur e a potencial geração de fluxo turístico.
Fica evidente que o MTur não examinou as propostas e a pretensa avaliação se processou no campo da formalidade, sem verificação de conteúdo.
Corrobora essa assertiva a declaração da coordenadora-geral de análise de projetos substituta de que eram utilizados pareceres-padrão e de que a informação acerca da geração de fluxo turístico constava das propostas da convenente e teria apenas sido confirmada, em alguns eventos, para os quais foram enviados técnicos aos locais dos festejos, sem, entretanto, a utilização de qualquer critério técnico para a referida avaliação. 
Não houve, portanto, a necessária análise prévia da geração de fluxo turístico que justificasse a assinatura dos ajustes e o repasse de recursos públicos à entidade privada. A ausência de avaliação desse aspecto deixa de considerar um dos principais objetivos da ação que ampara as avenças celebradas com a Premium que é de contribuir para o desenvolvimento do turismo da região.
Ocorreu que, posteriormente, o próprio MTur reprovou todas as prestações de contas apresentadas pela Premium, por diversos motivos, inclusive, em razão da não comprovação da geração de fluxo turístico.
A utilização de pareceres-padrão, sem o efetivo exame quanto: a) à viabilidade técnica dos projetos; b) à compatibilidade de custos dos itens dos projetos com os de mercado; c) à presença de interesse recíproco entre as partes; d) ao alinhamento dos objetos às políticas públicas do MTur; e) à demonstração da potencial geração de fluxo turístico que os eventos proporcionariam, confirma que as avaliações foram superficiais, para atender a mera formalidade.
No que se refere às análises de custos dos projetos, não há, nos autos, detalhamento de parâmetros ou da metodologia utilizada pelo MTur, para verificar se os valores propostos estavam de acordo com os praticados pelo mercado, embora o Ministério tenha celebrado dezenas de convênios e tivesse informações suficientes para montar, pelo menos, um banco de dados com os valores dos serviços mais corriqueiros e dos cachês dos artistas.
Não há elementos que indiquem que os projetos aprovados foram, de fato, vantajosos, no que se refere à relação custo-benefício (art. 31 da Portaria Interministerial 127/2008) . 
 (...) 
A coordenadora-geral de análise de projetos substituta afirmou que o Ministério não dispunha de pessoal e de tempo suficiente para realizar as avaliações de custos, sendo que as análises mencionadas em alguns pareceres foram realizadas com base em informações prestadas pelas próprias entidades contratadas. 
Assim, as justificativas apresentadas apenas respaldam a conclusão de que não houve análise prévia de custos dos projetos, que embasasse os pareceres.
 (...) 
Em suma, as análises técnicas precedentes aos convênios com a Premium foram superficiais, não avaliaram a viabilidade técnica do projeto, não verificaram a compatibilidade de custos dos itens do projeto com os de mercado, não fundamentaram o interesse recíproco entre as partes, não demonstraram o alinhamento dos objetos às políticas públicas do MTur e a potencial geração de fluxo turístico que os eventos em comento proporcionariam' (destaques acrescidos) .
22.	Muito embora se refiram a convênios celebrados com outra entidade, a Premium Avança Brasil, mostra-se indene de dúvidas de que as falhas acima destacadas eram sistêmicas e comuns aos processos de análise de concessão de convênios e de acompanhamento das avenças pelo MTur e também foram reproduzidas nos convênios a que se referem os presentes autos.
23.	Prova disso está no fato de que, mesmo tendo sido alertados em outros processos referentes a períodos anteriores aos tratados nos presentes autos e mesmo tomando ciência das irregularidades que vinham ocorrendo na celebração de outros diversos convênios, os gestores do MTur, sobretudo o Secretário Executivo do Ministério, Mário Augusto Lopes Moysés, mantiveram o mesmo modus operandi, em afronta aos normativos regentes da matéria elaborados pelo próprio órgão.
24.	Posto isso, entendo que todos aqueles que se omitiram quando deveriam agir ou que atuaram decisivamente na realização dos convênios celebrados com entidades privadas sem fins lucrativos desprovidas da adequada qualificação técnica e capacidade operacional e administrativa para executar as ações inerentes aos objetos pactuados, em desacordo com o estabelecido no art. 116, caput c/c os arts. 27, inciso II, e 55, inciso XIII, da Lei 8.666/1993; art. 1º, § 2º, art. 6º, inciso VII, e art. 22 da Portaria Interministerial 127/2008; e art. 2º, §1º, da Portaria MTur 153/2009, devem ser responsabilizados. (g.n.) "
 
Com efeito, não há que se falar em ausência de fundamentação para a condenação do responsável, visto ter sido amplamente discutida no átrio desta Corte e resultado da ponderação de diversos julgadores.
A conduta esperada do gestor, consoante ponderado acima, por óbvio consistiria em assinar tão-somente as avenças lastreadas em pareceres que examinassem todos os aspectos exigidos pela legislação à época, inclusive quanto à qualificação técnica ou operacional dos convenentes, abstendo-se de subscrever os convênios com pareceres superficiais ou omissos.
Quanto à alegação de que a fundamentação é insuficiente, alicerçada unicamente na ausência de dever de cautela, entendo que consiste em tentativa de rediscussão do mérito da condenação, insuscetível de apreciação pela estreita via dos embargos, nos termos da jurisprudência desta Corte (Acórdão 583/2008-TCU-Plenário, entre outros) .
De mais a mais, não foram apontados argumentos de defesa que deixaram de ser examinados ou considerados para a decisão prolatada, não havendo que se falar em omissão no acórdão vergastado.
Ante o exposto, manifesto-me por que o Tribunal aprove o Acórdão que ora submeto à deliberação deste Colegiado.
TCU, Sala das Sessões Ministro Luciano Brandão Alves de Souza, em 8 de abril de 2020.
AUGUSTO SHERMAN CAVALCANTI 
Relator